最　高　行　政　法　院　裁　定
　　　　　　　　　　　　　　　　　　 94年度裁字第02627號
抗　告　人　甲○○
上列抗告人因與相對人臺中縣太平市宜欣國民小學間加班費事件
，對於中華民國93年 6月10日臺中高等行政法院93年度簡字第89
號裁定提起抗告，本院裁定如下︰
    主  文
抗告駁回。
抗告訴訟費用由抗告人負擔。
    理  由
一、按對於適用簡易程序之裁判提起上訴或抗告，須經本院許可
    ，且該許可以訴訟事件所涉及之法律見解具有原則性者為限
    ，行政訴訟法第235條定有明文。本件抗告人主張教師與學
    校間為公法契約關係，其依契約關係請求給付加班費，得逕
    依行政訴訟法第8條第1項規定逕提起給付訴訟，無須提起課
    予義務訴訟，此涉法律原則重要性，應許其抗告，合先敘明
    。
二、本件抗告人以其自民國85年7月起擔任相對人臺中縣太平市
    宜欣國民小學教師，自85學年度起迄92學年度第1學期止，
    計15學期，每學期相對人均排定抗告人2次導護輪值工作，
    每次工作時間為上午7時10分至50分、中午12時至30分、下
    午4時10分至25分。依教師鐘點費國小每節新臺幣（下同）2
    60元計，相對人應給付抗告人15學期之上午時段超時工作費
    10,374元。抗告人於93年2月27日向相對人請求前開加班費
    ，惟遭相對人否准，為此依行政程序法第137條準用民法、
    公務員保障法第14條等規定及司法院釋字第113號、474號解
    釋意旨，請求相對人應給付抗告人10,374元及自起訴狀送達
    相對人翌日起至清償日止，按年息百分之五計算之利息。
二、原審法院以：按行政法院並未具有上級行政機關之功能，不
    得取代行政機關而自行決定，故依行政訴訟法第8條規定因
    公法上原因發生財產上之給付，而提起一般給付訴訟，其請
    求金錢給付者，須以該訴訟可直接行使給付請求權時為限。
    如依實體法之規定，尚須先由行政機關核定或確定其給付請
    求權者，則於提起一般給付訴訟之前，應先提起課予義務訴
    訟，請求作成核定之行政處分。準此，得直接提起一般給付
    訴訟者，應限於請求金額已獲准許可或已保證確定之金錢支
    付或返還。本件抗告人任相對人學校教師職務，主張其於上
    開時段導護輪值工作，相對人應給付其導護工作時間之加班
    費。按教師之薪資、津貼或其他給付，應由主管機關依相關
    法令核定，本件抗告人所請求之加班費合法性有所爭議時，
    自應先請求該管機關核定，如經該管機關否准，則於提起一
    般給付訴訟之前，應先提起課予義務訴訟（依行政訴訟法第
    5條第1項規定亦須經訴願程序），請求判命相對人作成核准
    處分，是抗告人逕而提起本件給付訴訟，請求相對人給付一
    定數額，於法自有未合，且無從令抗告人補正等由，而依行
    政訴訟法第107條第1項第10款之規定，裁定駁回抗告人之訴
    。
三、原裁定經核於法無違。抗告意旨略謂：教師聘約屬行政契約
    ，依行政訴訟法第8條第1項規定提起給付之訴云云。經查，
    行政訴訟法第8條第1項規定：「人民與中央或地方機關間，
    因公法上原因發生財產上之給付或請求作成行政處分以外之
    其他非財產上之給付，得提起給付訴訟。因公法上契約發生
    之給付，亦同。」該項後段既規定：「因公法上契約發生之
    給付，亦同。」是解釋上應與前段之給付請求限制相類。而
    由該條第2項規定觀之：「前項給付訴訟之裁判，以行政處
    分應否撤銷為據者，應於依第4條第1項或第3項提起撤銷訴
    訟時，併為請求。」公法上之給付如須經行政機關以行政處
    分為核定時，即不得逕行提起給付之訴，應先行請求行政機
    關為准許之行政處分，如遭否准，則應經訴願後提起撤銷訴
    訟、課予義務訴訟，再併請求給付，不得逕行提起給付訴訟
    。因公法上契約發生之給付亦同此理，並非均可逕行提起給
    付訴訟。按教師之加班，應先由主管機關為加班之許可核定
    ，此屬行政處分性質，是抗告人請求加班費，依上開說明，
    不得逕依行政訴訟法第8條第1項規定提起，抗告人之抗告非
    有理由，應予駁回。本件抗告人之訴為不合法，其實體之主
    張即無庸審究，附此敘明。
四、依行政訴訟法第104條、民事訴訟法第95條、第78條，裁定
    如主文。
中　　華　　民　　國　　94　　年　　11　　月　　30 　 日
                  第五庭審判長法  官　高　啟　燦
                              法  官　蔡　進　田
                              法  官　黃　璽　君
                              法  官　廖　宏　明
                              法  官　楊  惠  欽
以  上  正  本  證  明  與  原  本  無  異
中　　華　　民　　國　　94　　年　　12　　月　　1　　 日
　　　　　　　　　　　　　　　書記官　邱　彰　德
